臺灣桃園地方法院刑事判決
109年度訴字第509號
公  訴  人  臺灣桃園地方檢察署檢察官 
被      告  王○珍（真實姓名住所詳卷）
選任辯護人  蕭俊龍律師(法扶律師)          
上列被告因違反毒品危害防制條例案件，經檢察官提起公訴（10
8年度偵字第17154號、少連偵字第176號），本院判決如下：
    主  文
王○珍犯販賣第一級毒品罪，共參罪，各處有期徒刑柒年陸月。
又共同犯販賣第一級毒品罪，處有期徒刑柒年柒月。應執行有期
徒刑捌年。
未扣案犯罪所得新臺幣貳仟肆佰元沒收，於全部或一部不能沒收
或不宜執行沒收時，追徵其價額。
    事  實
王○珍因罹患乳癌及淋巴癌，經敏盛綜合醫院之醫師診察後，開
立管制藥品硫酸嗎啡錠15mg（外包裝為鋁箔包裝，10顆1排，有
「管制藥品類」、「硫酸嗎啡錠15毫克」等字樣，下稱嗎啡錠）
為處方箋用藥，供其服用止痛，且王○珍係持有健保卡上註記「
福」字的低收入戶，可免除全民健康保險部分負擔，自民國107
年2月間起至同年12月間，按時在敏盛綜合醫院疼痛科掛號拿取
上開處方箋用藥即嗎啡錠。詎王○珍與其女即少年林○君（涉犯販
賣第一級毒品罪嫌，經臺灣高等法院判決確定）皆知悉嗎啡錠內
含嗎啡成分，除其本身為處方箋用藥之人得以服用外，因屬毒品
危害防制條例第2條第2項第1款所規定之第一級毒品，依法不得
販賣，但由於經濟狀況不佳，且於敏盛綜合醫院就診期間得知同
於該院就診之乙○○有所需求，竟為下列行為：
一、王○珍基於販賣第一級毒品以營利之犯意，於附表所示之時
    間及地點，趁與乙○○同於敏盛綜合醫院就診之際，以附表所
    示之價格，販賣如附表所示之嗎啡錠與乙○○。
二、王○珍為成年人，知悉少年林○君為12歲以上未滿18歲之人，
    竟與少年林○君共同基於販賣第一級毒品以營利之犯意聯絡
    ，於107年7月19日至同年月31日陪同王○珍之孫林○恩（106
    年生，姓名詳卷）在長庚醫療財團法人林口長庚紀念醫院（
    下稱林口長庚醫院）就診及住院期間之某日，由王○珍將嗎
    啡錠10顆交與少年林○君送往林口長庚醫院某醫學大樓病房
    ，將嗎啡錠10顆放置於乙○○之病床旁，並於病房外向乙○○之
    配偶丙○○收取新臺幣（下同）600元，少年林○君收款後旋即
    全數交付與王○珍，供渠等2人家用花費。嗣為警循線查悉上
    情。 
    理  由
壹、程序部分：
    按被告以外之人於審判外之陳述，雖不符刑事訴訟法第159
    條之1至第159條之4之規定，而當事人於審判程序同意作為
    證據，法院審酌該言詞陳述或書面陳述作成時之情況，認為
    適當者，亦得為證據。當事人、代理人或辯護人於法院調查
    證據時，知有第159條第1項不得為證據之情形，而未於言詞
    辯論終結前聲明異議者，視為有前項之同意，刑事訴訟法第
    159條之5定有明文。經查，本判決所引用被告王○珍以外之
    人於審判外之陳述，或經檢察官引為證據使用，被告及其辯
    護人均表示同意有證據能力（本院訴卷一第87頁），或經本
    院調查證據時提示，檢察官、被告及其辯護人均未爭執證據
    能力（本院訴卷二第138至150頁），本院審酌該等證據之取
    得過程並無瑕疵，與本案待證事實間復具有相當之關聯性，
    應得作為證據。
貳、實體部分：
一、上開犯罪事實，業據被告坦承不諱（少連偵卷第21至23頁、
    第338至341頁、第351至353頁、本院訴卷一第152頁、訴卷
    二第150至152頁），核與證人林○君、乙○○、丙○○之證述情
    節相符（少連偵卷第35至37頁、第47至49頁、第54至55頁、
    第75至79頁、第101至105頁、第341至342頁、第348至351頁
    、第353頁、第425至428頁、本院訴卷一第93至97頁），並
    有敏盛綜合醫院108年7月29日敏總（醫）字第1080003684號
    函所檢附被告就醫之「硫酸嗎啡錠」用藥相關資料與藥品外
    包裝影本、109年4月7日敏總（醫）字第1090001733號函所
    檢附被告及證人乙○○之病歷、林口長庚醫院108年11月26日
    長庚院林字第1081051504號函所檢附證人乙○○及林○恩之病
    歷等各1份在卷可稽（偵卷第189至252頁、少連偵卷第185至
    329頁、第485頁、本院少調卷第152至173頁）。
二、按毒品危害防制條例所處罰之「販賣」毒品罪，所著重者為
    在主觀上有藉以牟利之惡性，及對毒品之擴散具有較有償或
    無償轉讓行為更嚴重之危害性，被告「營利」之意圖係從客
    觀之社會環境、情況及人證、物證等資料，依據證據法則綜
    合研判認定。又毒品因政府查緝甚嚴，物稀價昂，持有毒品
    販賣者，苟非有利可圖，當不願甘冒法律制裁之風險，而予
    販賣；再按販賣毒品乃違法行為，非可公然為之，亦無公定
    價格，容易分裝並增減份量，而每次買賣之價量，輒因買賣
    雙方關係之深淺、資力、需求量及對行情之認知、來源是否
    充裕、查緝是否嚴緊、購買者被查獲時供出購買對象之風險
    評估等因素，而異其標準，非可一概而論，而販賣毒品之利
    得，除被告坦承犯行或價量俱臻明確外，委難察得實情，販
    賣之人從價差或量差中牟利之方式雖異，其意圖營利之販賣
    行為則同一，職是之故，舉凡其有償交易，除足反證其確另
    基於某種非圖利本意之關係外，通常尚難因無法查悉其販入
    價額作為是否高價賣出之比較，諉無營利之意思，阻卻販賣
    犯行之追訴（最高法院87年度台上字第3164號判決意旨參照
    ）。查被告進行第一級毒品交易，非無償提供，倘非有利可
    圖，被告殊無甘冒遭查獲之極大風險，平白無故義務性、服
    務性提供該等交易對象毒品，而被告就醫取得嗎啡錠後轉售
    與證人乙○○，足認被告主觀上確有販賣毒品營利之意圖無誤
    。
三、綜上所述，本案事證明確，被告上開犯行均洵堪認定，俱應
    依法論科。
四、論罪科刑：
  ㈠按行為後法律有變更者，適用行為時之法律。但行為後之法
    律有利於行為人者，適用最有利於行為人之法律，刑法第2
    條第1項定有明文。查被告行為後，毒品危害防制條例第4條
    第1項、第17條第2項規定已於109年1月15日修正公布，於10
    9年7月15日施行，修正後第4條第1項規定提高得併科罰金之
    最高度，且須於偵查及歷次審判中均自白犯罪，始得減輕其
    刑，並非較有利被告（可參閱最高法院110年度台上字第157
    5號判決意旨），本案自應適用修正前毒品危害防制條例第4
    條第1項規定處斷，且應一體適用修正前毒品危害防制條例
    第17條第2項之規定。
  ㈡核被告所為，係犯修正前毒品危害防制條例第4條第1項之販
    賣第一級毒品罪，又被告販賣第一級毒品而持有之低度行為
    ，為販賣之高度行為所吸收，不另論罪。又被告及少年林○
    君間就犯罪事實二部分，有犯意聯絡及行為分擔，為共同正
    犯。又被告所犯上開4罪，犯意各別，行為互殊，應予分論
    併罰。
  ㈢被告為成年人，少年林○君行為時係14歲以上未滿18歲之少年
    ，有其年籍資料（少連偵卷第161頁）可佐，是被告與少年
    林○君為共同販賣第一級毒品之犯行，除其中法定本刑為死
    刑、無期徒刑部分，依刑法第64條第1項、第65條第1項之規
    定，均不得加重外，應依兒童及少年福利與權益保障法第11
    2條第1項前段規定，就販賣第一級毒品罪之法定刑併科罰金
    部分，加重其刑。又成年人利用未滿18歲之人實施犯罪者，
    少年事件處理法第85條第1項固有加重其刑至2分之1之規定
    ，然100年11月30日修正公布之兒童及少年福利與權益保障
    法第112條第1項前段就成年人利用少年實施犯罪者，亦定有
    加重其刑至2分之1之明文，本於後法優於前法之原則，自應
    優先適用兒童及少年福利與權益保障法第112條第1項前段加
    重之規定。
  ㈣按（修正前）毒品危害防制條例第17條第2項規定：「犯第4
    條至第8條之罪於偵查及審判中均自白者，減輕其刑。」，
    被告對於上開犯行於偵查、審判中均坦承不諱，應依修正前
    毒品危害防制條例第17條第2項規定減輕其刑。
  ㈤按犯罪之情狀顯可憫恕，認科以最低度刑仍嫌過重者，得酌
    量減輕其刑，刑法第59條定有明文。次按刑法第59條所規定
    之酌量減輕其刑，係裁判上之減輕，必以犯罪之情狀可憫恕
    ，認為宣告法定最低度之刑猶嫌過重者，始有其適用。又按
    刑之量定，為求個案裁判之妥當性，法律固賦予法院裁量權
    ，但此項裁量權之行使，除應依刑法第57條規定，審酌行為
    人及其行為等一切情狀，為整體之評價，並應顧及比例原則
    與平等原則，使罪刑均衡，輕重得宜，以契合社會之法律感
    情。且販賣毒品之人，其原因動機不一，犯罪情節未必盡同
    ，或有大盤毒梟者，亦有中、小盤之分，甚或僅止於吸毒者
    友儕間為求互通有無，其販賣行為所造成危害社會之程度自
    屬有異，法律科處此類犯罪，所設之法定最低本刑卻相同，
    不可謂不重。倘依其情狀處以有期徒刑，即足以懲儆，並可
    達防衛社會之目的者，自非不可依客觀之犯行與主觀之惡性
    二者加以考量其情狀，是否有可憫恕之處，適用刑法第59條
    之規定酌量減輕其刑，期使個案裁判之量刑，能斟酌至當，
    符合比例原則（最高法院95年台上字第788號判決意旨參照
    ）。又適用刑法第59條酌量減輕其刑時，並不排除同法第57
    條所列舉10款事由之審酌（最高法院70年度第6次刑事庭會
    議決議意旨參照）。查被告因癌症就醫而需定時服用嗎啡錠
    以止痛，然因家庭經濟狀況不佳無力撫養林○恩，竟出售就
    診取得之嗎啡錠與同樣因病而有止痛需求之證人乙○○，並以
    出售之價金購買生活用品，且販售之毒品為其就醫取得之嗎
    啡錠，販賣之數量及價格又甚微薄，犯罪情狀尚堪憫恕，若
    就被告上開販賣第一級毒品罪犯行僅依修正前毒品危害防制
    條例第17條第2項規定減刑，所能量處之最低刑度，猶嫌過
    重，客觀上足以引起一般同情，本院爰就被告上開販賣第一
    級毒品之罪，依刑法第59條規定，均減輕其刑，並依法遞減
    輕之。
  ㈥爰以行為人之責任為基礎，審酌被告本案所為，增加本案毒
    品在社會流通之危險性，恐令施用毒品者沉迷於毒癮，無法
    自拔，輕則戕害個人身心，重則因缺錢購毒而引發各種犯罪
    ，對社會秩序危害非輕，殊非可取，惟念及被告僅於第1次
    警詢中否認犯行，惟自第2次警詢、檢察官訊問時及本院審
    理期間，均坦認犯行，態度尚可，參以被告涉犯本案販賣嗎
    啡錠之價格、對象等情節，兼衡被告自陳：高中肄業之學歷
    、現在無業、經濟狀況貧困、所患疾病之生活狀況（本院訴
    卷二第153頁）等一切情狀，各量處如主文所示之刑。並考
    量販賣對象單一、犯罪情節、時間差距等一切情形，定其應
    執行刑如主文所示。
五、沒收：
    犯罪所得，屬於犯罪行為人者，沒收之；前二項之沒收，於
    全部或一部不能沒收或不宜執行沒收時，追徵其價額，刑法
    第38條之1第1項前段、第3項定有明文。被告所得報酬2,400
    元，雖未扣案，仍均應依刑法第38條之1第1項前段、第3項
    規定宣告沒收，於全部或一部不能沒收或不宜執行沒收時，
    追徵其價額。
據上論斷，應依刑事訴訟法第299條第1項前段，判決如主文。
本案經檢察官甲○○提起公訴，檢察官劉哲名到庭執行職務。
中　　華　　民　　國　　111 　年　　11　　月　　30　　日
                  刑事第十五庭　審判長法　官　林龍輝
                                      法　官　吳軍良
                                      法　官  林岷奭
以上正本證明與原本無異。
如不服本判決應於收受判決後20日內向本院提出上訴書狀，並應
敘述具體理由。其未敘述上訴理由者，應於上訴期間屆滿後20日
內向本院補提理由書(均須按他造當事人之人數附繕本)「切勿逕
送上級法院」。 
　　　　　　　　　　　　　　　        書記官　林慈思
中　　華　　民　　國　　111 　年　　12　　月　　1 　　日
附錄本案論罪科刑法條全文：
修正前毒品危害防制條例第4條
製造、運輸、販賣第一級毒品者，處死刑或無期徒刑；處無期徒
刑者，得併科新臺幣2千萬元以下罰金。
製造、運輸、販賣第二級毒品者，處無期徒刑或7年以上有期徒
刑，得併科新臺幣1千萬元以下罰金。
製造、運輸、販賣第三級毒品者，處7年以上有期徒刑，得併科
新臺幣7百萬元以下罰金。
製造、運輸、販賣第四級毒品者，處5年以上12年以下有期徒刑
，得併科新臺幣3百萬元以下罰金。
製造、運輸、販賣專供製造或施用毒品之器具者，處1年以上7年
以下有期徒刑，得併科新臺幣1百萬元以下罰金。
前五項之未遂犯罰之。
附表
編號 時間 地點 價格 嗎啡錠數量 1 107年3月至4月間某日 敏盛綜合醫院 600元 20顆 2 107年3月至4月間某日 敏盛綜合醫院 600元 20顆 3 107年9月間某日 敏盛綜合醫院 600元 20顆